【裁判字號】    98,聲,1428
【裁判日期】    981209
【裁判案由】    返還提存物
【裁判全文】
臺灣桃園地方法院民事裁定              98年度聲字第1428號
聲  請  人  丙○○
                        號
相  對  人  乙○○
                        號
            甲○○
上列當事人間返還提存物事件，本院裁定如下：
    主  文
聲請駁回。
聲請程序費用由聲請人負擔。
    理  由
一、聲請意旨略以：聲請人前依本院96年度裁全字第7561號假扣
    押裁定，以臺灣新竹地方法院（下稱新竹地院）96年度存字
    第1887號提存事件為相對人提供擔保金新台幣35萬元後，聲
    請新竹地院96年度執全字第1204號假扣押執行相對人財產（
    關於相對人乙○○部分，併入新竹地院另案89年度執全字第
    344 號、93年度執全字第312 號辦理，另囑託本院96年度執
    全助字第950 號假扣押執行，嗣部分假扣押之標的經新竹地
    院另案96年度執字第5917號執行；另相對人甲○○部分，則
    併入新竹地院另案96年度執字第5387號辦理）在案。茲因上
    開執行程序已終結，聲請人亦已於民國98年9 月29日以存證
    信函（定期20日）催告受擔保利益人即相對人依法行使權利
    而未行使，爰依（修正前）提存法第15條第1 項第2 款、民
    事訴訟法第104 條第1 項規定，聲請本院准予聲請人領回前
    開擔保金等語。
二、按供擔保人聲請返還其因假扣押而供擔保之提存物，依民事
    訴訟法第106 條前段準用同法第104 條第1 項之規定，須符
    合：(一)應供擔保之原因消滅；(二)供擔保人證明受擔保利益人
    同意返還；(三)訴訟終結後，供擔保人證明已定20日以上之期
    間，催告受擔保利益人行使權利而未行使，或法院依供擔保
    人之聲請，通知受擔保利益人於一定期間內行使權利並向法
    院為行使權利之證明而未證明者等要件之一，始得為之。經
    查，聲請人雖提出桃園府前（21支）郵局第1539號存證信函
    作為已經依法催告相對人行使權利之依據，惟查，除就相對
    人甲○○部分之催告係由本人親收外，另就相對人乙○○部
    分之催告則因招領逾期而遭郵局退回，有聲請人提出上開存
    證信函、臺灣郵政掛號郵件收件回執及退回郵件信封等影本
    附卷可憑，足見上揭催告行使權利之存證信函並未合法送達
    相對人乙○○，自難認聲請人已合法催告相對人乙○○行使
    權利。此外，聲請人復未證明本件符合其他返還提存物之要
    件。從而，本件聲請，顯與前揭法文所定要件不符，應予駁
    回。
三、次按「清償提存之提存人於提存後有下列情形之一者，得聲
    請該管法院提存所返還提存物：一、提存出於錯誤。二、提
    存之原因已消滅。三、受取權人同意返還。」，提存法第17
    條第1 項定有明文。聲請人主張依（修正前）提存法第15條
    第1 項第2 款（即修正後第17條第1 項第2 款）規定，聲請
    返還提存物云云。惟查，依聲請意旨所述，本件係屬擔保提
    存，而非清償提存，自無上開規定之適用，且其依該款規定
    向本院「民事庭」聲請，程序上亦有未合，應予駁回，附此
    敘明。
四、依民事訴訟法第95條、第78條，裁定如主文。
中    華    民    國    98    年    12    月    9     日
                  民事第二庭  法  官  張金柱
如不服本裁定應於送達後10日內向本院提出抗告狀，並應繳納抗
告裁判費新台幣1,000 元
以上正本證明與原本無異。
中    華    民    國    98    年    12    月    9     日
                              書記官  陳美宜


司法院資訊處製作；財團法人民間司法改革基金會備份。
